臺灣花蓮地方法院民事裁定　　　　　　100年度消債抗字第2號
抗　告　人　蘇世杰
代　理　人　黃健弘律師(法律扶助基金會指派)
上列抗告人因消費者債務清理更生事件，對民國100年1月17日本
院99年度消債更字第31號裁定提起抗告，本院裁定如下：
    主  文
抗告駁回。
抗告程序費用新臺幣壹仟元由抗告人負擔。
    理  由
一、按債務人與金融機構協商成立者，不得聲請更生或清算，但
    因不可歸責於己之事由，致履行顯有重大困難者，不在此限
    ；本條例施行前，債務人依金融主管機關協調成立之中華民
    國銀行公會會員，辦理消費金融案件無擔保債務協商機制與
    金融機構成立之協商，準用前項之規定，消費者債務清理條
    例（下稱消債條例）第151 條第5項、第6項分別定有明文。
    又聲請更生或清算不合程式或不備其他要件者，法院應以裁
    定駁回之。但其情形可以補正者，法院應定期間先命補正。
    復為同條例第8 條所明定。此項規定旨在避免債務人任意毀
    諾已成立之協商，濫用更生或清算之裁判上債務清理程序。
    蓋以債務清償方案係經當事人行使程序選擇權所為之債務清
    理契約，債務人應受該成立之協議所拘束。債務人既已與金
    融機構協商成立，如認該協商方案履行有其他不適當情形，
    自仍應再循協商途徑謀求解決，不得逕依消債條例聲請更生
    。且消債條例更生之規範目的，係在維持債務人基本生活之
    情況下，於債務人之能力範圍內盡力清償債務，非謂債務人
    得任意利用債務清理程序減輕債務，因此，為避免債務人針
    對已成立之協商方案任意毀諾，濫用更生或清算之債務清理
    程序，須債務人於因不可歸責於己之事由，致其無法履行原
    定清償方案，始例外得依消債條例聲請更生或清算。
二、抗告意旨略以：抗告人99年1 月至6月份之薪資收入為99年1
    月15日41,657元，2月11日62,237元、3月15日7,278元、4月
    15日31,868 元，5月17日6,327元、6月15日10,887元（原裁
    定就上開二個月份之薪資收入誤載為10,887、12,822元）可
    知抗告人每月之收入極不穩定，雖有每月高達四萬餘元，惟
    大多數之月份僅有數千元至一萬餘元不等之金額，上開收入
    顯難以支付債權銀行間協商還款及合作金庫銀行須另行償還
    之金額，原裁定上開認定，實有違誤。另抗告人每月支付有
    線電視收訊費600 元，應屬必要開銷，且聲請人之人身保險
    現已未再繼續繳付保險費，全部停效，而行動電話費，係因
    抗告人從事保險業務，須以行動電話與客戶聯絡，該費用公
    司並未補貼，故才會支付高額行動電話費，原裁定未審酌上
    情，據認「聲請人顯未衡量自身財產與收入情形樽節支出，
    而恣意支出非屬日常生活所需之費用」，亦有違誤。另原裁
    定以抗告人「毀諾前之每月應繳協商款2,370 元，認定有誤
    」，蓋該筆2,370 元僅係每月應還澳盛荷銀行（原為台東企
    銀）之金額，抗告人每月尚需另清償新光銀行351 元、遠東
    銀行2,146元、玉山銀行706元、萬泰銀行不願再依第一次協
    商之還款金額，要求抗告人每月需還3,000元、台新銀行1,3
    60元，共計9,933元，加計不願參與協商之合作金庫銀行8,0
    00元，共計17,933元，以現在抗告人之收入狀況而言，確有
    「不能清償債務之虞」，爰提起本件抗告，請求廢棄原裁定
    等語。
三、經查：
（一）抗告人雖主張其目前收入極不穩定，大多數之月份僅有數
      千元至一萬餘元不等之金額，上開收入顯難以支付債權銀
      行間協商還款及合作金庫銀行須另行償還之金額云云。惟
      查，抗告人於95年間曾與最大債權銀行合作金庫商業銀行
      股份有限公司（下稱合作金庫）以外之其他銀行協商成立
      ，每月須還新台幣（下同）13,200元，因合作金庫未參與
      協商，聲請人每月須另還合作金庫8,000 元，當時因聲請
      人每月薪資約3萬元，有能力償還上開金額（參原審卷第5
      頁），並繳交至97年11月共30期後才毀諾；嗣聲請人於98
      年2月申請辦理個別協商一致性方案，約定分80期，利率0
      ，每月還款9,933 元，惟抗告人自98年2月繳款至99年4月
      共繳納15次帳款後，再次毀諾。然參酌聲請人玉山銀行存
      摺所示（原審卷56頁反面至58頁），可知聲請人99年1 月
      至6月份自南山人壽實際所得收入至少應有166,749元，平
      均每月約有27,792元之收入，如僅計至99年4 月份其第二
      次毀諾時，平均月收入更達35,760元。長期以觀，聲請人
      薪資收入並無太大變化，且抗告人亦於抗告狀中自承「每
      月之收入極不穩定，雖有每月高達四萬餘元」云云，且其
      99年4月第二次毀諾時，其平均月收入更高於95年5月、98
      年2 月協商時之收入，因此，其稱毀諾係因薪資減少而屬
      不可歸責於己之事由云云，尚難採信。
（二）次查，抗告人於95年間協商成立每月還款13,200元，而其
      95、96、97年度每月平均薪資分別為23,429元、29,196元
      、27,358元，另於96年8 月13日向合作金庫就其債務申請
      分期攤還，且償還6 期後才未依約償還等情，有聲請人所
      提協議書、分期攤還申請書、合作金庫、澳盛銀行陳報狀
      及所附資料足憑（原審卷15至17頁、81至112 頁）。抗告
      人於此情形尚能依協商內容還款至97年11月方毀諾，相較
      於抗告人現在每月平均所得為27,792元之情形，薪資收入
      並無太大變化，且聲請人於98年2 月復與澳盛銀行等金融
      機構完成第二次協商，已如前述，故還款金額應屬抗告人
      可負擔之範疇。抗告人如認協商條件履行有其他不適當之
      情形，其非無再循協商途徑謀求解決之餘地，且最大債權
      銀行合作金庫於99年8 月16日前置協商退件通知函亦說明
      可向最大債權銀行聲請個別協商一致性方案，因此，抗告
      人與其他金融機構既有再成立協商之可能，自無利用債務
      清理最後手段即更生或清算程序清理其債務之必要。
（三）末查，抗告人主張原審裁定以「毀諾前之每月應繳協商款
      2,370 元，認定有誤」，且依抗告人所提無擔保債務還款
      計畫表所示，其與澳盛銀行等金融機構完成第二次協商後
      之金額共計為9,933元，蓋該筆2,370元僅係每月應還澳盛
      荷銀行（原為台東企銀）之金額，抗告人每月尚需另清償
      新光銀行351 元、遠東銀行2,146元、玉山銀行706元、萬
      泰銀行不願再依第一次協商之還款金額，要求抗告人每月
      需還3,000 元、台新銀行1,360元，共計9,933元，原審計
      算僅2,370元，應屬誤算。然以抗告人99年4月第二次毀諾
      時點計算，抗告人每月薪資所得平均為35,760元，扣除毀
      諾前每月應繳9,933元及合作金庫分期款8,000元及最低生
      活費用9,829元，尚餘7,998元 （35,760-9,829-9,933-8,
      000＝7,998），顯然抗告人當時之收入足以負擔債權銀行
      所提出之清償方案。退步言，縱依原審所認定之月入25,0
      00元計算，抗告人每月不足清償之債務額僅約2,700 元，
      則依聲請人年僅29歲，正當青壯，應可覓得穩定工作得以
      清償債務，縱如抗告人所述有幾個月收入不穩定，其理應
      積極另覓工作或兼職，以清償債務。抗告人謂其有不能清
      償債務之虞云云，要難採信。
四、綜上所述，抗告人並未能舉證證明其於協商成立後有何經濟
    重大變更且不可歸責於抗告人之事由，致其有重大困難無法
    繼續履行原來協商內容之情事，則抗告人毀諾而未履行上開
    協商條件，並提起更生之聲請，自與上開法文之規定不相符
    合，從而，原審裁定駁回抗告人更生之聲請，核無違誤，抗
    告意旨指摘原裁定不當，求予廢棄，為無理由，應予駁回。
五、據上論結，本件抗告為無理由，依消費者債務清理條例第15
    條，民事訴訟法第495 條之1第1項、第449條第1項、第95條
    、第78條，裁定如主文。
中    華    民    國   100    年    3     月    10    日
                          臺灣花蓮地方法院民事庭
                              審判長法官  劉雪惠
                              法      官  沈培錚
                              法      官  陳鈺林
以上正本證明係照原本作成。
對於本裁定，除有涉及法律見解具有原則上之重要性者外，不得
再為抗告。
中    華    民    國   100    年    3     月    10    日
                              法院書記官  許志豪